臺灣臺中地方法院民事判決　94年度簡字第6號
原　　　告　丁○○
訴訟代理人　黃和明
原　　　告　乙○○○
訴訟代理人　江壽恩
原　　　告　丙○○
訴訟代理人　林榮照
原　　　告　甲○○
被　　　告　春揚大第管理委員會
法定代理人　黃民全
訴訟代理人　吳瑞堯　律師
複代理人　　康文毅　律師
當事人間確認大樓規約無效事件，本院於94年6月9日言詞辯論終
結，判決如下：
    主      文
確認春揚大第管理委員會第五屆公寓大廈住戶規約第三條第九款
：「區分所有權人會議討論事項，除本條例第三十條及第三十一
條規定外，應有區分所有權人過半數及其區分所有權比例合計過
半數之出席，以出席人數過半數及其區分所有權比例占出席人數
，區分所有權合計過半數之同意行之」無效。
確認春揚大第第五屆區分所有權人會議，提案六、提案七，關於
店面住戶管理費由二分之一改為全額收費之決議無效。
訴訟費用由被告負擔。
    事實及理由
壹、兩造之聲明
  一、原告：如主文所示。
  二、被告：原告之訴駁回，訴訟費用由原告負擔。
貳、原告起訴主張：其等為被告春揚大第公寓大廈之區分所有權
    人，該公寓大廈住戶規約第3條第9款之規定係屬草案，並未
    經區分所有人會議之討論與決議，依法無效。又93年9月25
    日所召集之春揚大第第五屆區分所有權人會議中之提案6、
    7等兩案，關於店面住戶之管理費由原定之1/2改為全額收費
    ，係依據無效之前開住戶規定第3條第9款之規定所為之決議
    ，依法同屬無效，為此請求判決如聲明所示。
參、被告則以：原告所主張之規約第3條第9款之規定係屬草案，
    並未經區分所有權人提出討論及決議，被告對該規定尚未生
    效一節並無爭執；又93年9月25所召開之區分所有權人會議
    既通過提案6、7兩案，依法當屬有效等語，資為抗辯。
肆、經查：
  一、以下之事實為兩造所不爭，本院採為判決之基礎：
    (一)被告春揚大第第五屆公寓大廈住戶規約第3條第9款之規定
      ，未經93年9月25日所召開之第「五屆區分所有權會議」
      討論及決議，僅為規約之草案。
    (二)93年9月25日春揚大第第五屆區分所有權人會議時，社區
      有區分所有權人69戶，46戶出席會議。提案6、提案7合併
      表決之結果，同意維持現狀以1/2收取管理費者為9票，同
      意改為1/4收費者為4票，贊成全額收費者31票。
  二、按「區分所有權人會議之決議，除規約另有規定外，應有
      區分所有權人三分之二以上及其區分所有權比例合計三分
      之二以上出席，以出席人數四分之三以上及其區分所有權
      比例占出席人數區分所有權四分之三以上之同意行之」公
      寓大廈管理條例第31條定有明文。又同條例第10條第1項
      、第2項規定：「專有部分、約定專用部分之修繕、管理
      、維護，由各該區分所有權人或約定專用部分之使用人為
      之，並負擔其費用」、「共用部分、約定共用部分之修繕
      、管理、維護，由管理負責人或管理委員會為之。其費用
      由公共基金支付或由區分所有權人按其共有之應有部分比
      例分擔之。但修繕費係因可歸責於區分所有權人或住戶之
      事由所致者，由該區分所有權人或住戶負擔。其費用若區
      分所有權人會議或規約另有規定者，從其規定」。本件被
      告春揚大第管理委員會之規約第3條第9款未經區分所有權
      人會議決議，此為兩造所不爭之事實，依法自屬無效；則
      關於本件管理費之收取，如區分所有權人會議欲另行規範
      ，自應依公寓大廈管理條例第31條之規定，「應有區分所
      有權人2/3以上及其區分所有權比例合計2/3以上出席，以
      出席人數3/4以上及其區分所有權比例占出席人數區分所
      有權3/4以上之同意」之方式決議；惟93年9月25日春揚大
      第第五屆區分所有權人會議時，社區有區分所有權人69戶
      ，46戶出席會議。提案6、提案7兩案合併表決之結果，同
      意維持現狀以1/2收取管理費者為9票，同意改為1/4收費
      者為4票，贊成全額收費者31票，同意提高收費標準之人
      數，未逾出席人數3/4，並不合於公寓大廈管理條例第31
      條所規定區分所有權人會議決議之門檻，上開決議違反強
      制規定，依法自為無效。再確認之訴，非原告有即受確認
      判決之法律上利益者，不得提起，所謂即受確認判決之法
      律上利益，係指法律關係之存否不明確，原告主觀上認其
      在法律上之地位有不安之狀態存在，且此種不安之狀態，
      能以確認判決將之除去者而言，本件93年9月25日春揚大
      第第五屆區分所有權人會議決議稱：「（提案6、提案7）
      故通過贊成改為全額收費。（依住戶規約第3條第9項條文
      ）」等語（本院卷第一九四頁），則被告之區分所有權人
      會議非僅依尚未生效之規約進行決議，且有繼續依無效規
      約及無效之決議執行社區事務之可能，原告等之法律地位
      即有不安之狀態，且此狀態得以確認判決除去之，原告就
      本件確認之訴自非無訴之利益，被告所辯原告無訴之利益
      云云，難認可採。
  三、從而，原告請求判決如聲明所示，即有理由，應予准許。
伍、結論：原告之訴為有理由，依民事訴訟法第78條，判決如主
    文。
中　　華　　民　　國　　94　　年　　6　　月　　23 　　日
                  民事第四庭    法  官  王銘
正本係照原本作成。
如對本判決上訴，須於判決送達後20日內向本院提出上訴狀。
中　　華　　民　　國　　94　　年　　6　　月　　23   　日
                                書記官
